【裁判字號】    90,訴易,12
【裁判日期】    900830
【裁判案由】    損害賠償
【裁判全文】
臺灣高等法院高雄分院民事判決  九十年度訴易字第一二號
    原    告   甲○○
    被    告   乙○○
右當事人間請求損害賠償事件，原告於刑事訴訟程序附帶提起民事訴訟，經本院刑事
庭裁定移送，本院判決如左︰
    主    文
被告應給付原告新臺幣壹萬零肆佰元，及自民國八十九年十二月七日起，至清償日止
，按週年利率百分之五計算之利息。
原告其餘之訴駁回。
訴訟費用由被告負擔十分之一，餘由原告負擔。
原告假執行之聲請駁回。
    事實及理由
一、原告主張：被告於民國八十八年三月二十日上午十時三十分許，駕駛其所有車牌
    號碼ＸＵ－０八八０號自用小客車，由屏東市○○路一二三號「屏東第一信用合
    作社」地下一樓駛出停車場出口時，未注意車前狀況，而撞及前方沿屏東市○○
    路往信義路方向行駛，由原告所駕駛車牌號碼ＰＨＺ－一九八號之機車，原告被
    撞後人車倒地，以致腳部受傷，腳盤骨頭異位等傷害，為此依侵權行為之法律關
    係，請求被告賠償：(一)醫療費：新台幣（下同）四千三百四十六元；(二)精神慰藉
    金：二十九萬五千六百五十四元，合計三十萬元，及自起訴狀繕本送達翌日起算
    之法定遲延利息並陳明願供擔保請准宣告假執行。
二、被告則以：其係遭原告逆向行駛撞擊，並無過失責任，且原告當時並未受傷等語
    置辯。於本院聲明：駁回原告之訴。
三、原告主張：被告於八十八年三月二十日上午十時三十分許，駕駛其所有車牌號碼
    ＸＵ－０八八０號自用小客車，由屏東市○○路一二三號「屏東第一信用合作社
    」地下一樓駛出停車場出口時，撞及由原告所駕駛車牌號碼ＰＨＺ－一九八號之
    機車，原告被撞後人車倒地之事實，為被告所不爭執，並有道路交通事故調查報
    告表暨所附事故現場圖附卷足憑（見屏東縣警察局屏東分局屏警分刑字第二四七
    八０號卷），自堪信實。被告雖以前揭情辭置辯，惟查：
  (一)原告於當日即因受傷而前往林連豐醫院就診，有該醫院所出具之診斷證明書及中
    央健康保險局高屏分局檢送就醫紀錄足憑（見前開警訊卷及刑事交易卷第五九至
    六二頁），且原告於當日即向屏東縣警察局屏東分局民族派出所報案，有該所警
    員盧國鎮報告書可稽（見前開刑事交易卷第六四頁），被告辯稱原告未受傷云云
    ，顯係卸責之詞，並無足採。
  (二)至原告僅受有兩足及左膝擦傷、左足挫傷等傷害，有前開診斷證明書足稽，其主
    張受有腳盤骨頭異位或骨盤異位之傷害云云，並無證據證明，委無足採。
  (三)又原告所受傷勢集中於左足、左膝，如原告係逆向行駛致生車禍，依事發當時之
    現場位置及被告與原告行進之方向推敲，原告人車應係往其右側傾倒，傷勢亦應
    集中於右側，始符合常理，被告所辯係原告逆向行駛致生車禍云云，顯違常情，
    並無足取。原告既順向行駛於其車道上，被告駕駛車輛由地下停車場駛出，原告
    顯無法預見而採取避險措施，足認原告並未違反注意義務，被告主張原告亦有過
    失云云，自無足採。
四、按駕駛人應注意車前狀況，並隨時採取必要之安全措施，道路交通安全規則第九
    十四條第三項定有明文。經查，被告領有小型車駕駛執照，由屏東市○○路一二
    三號「屏東第一信用合作社」地下一樓駛出停車場出口時，自應注意車前狀況，
    並暫停讓幹線道車先行。且依當時情形，又無不能注意之情形，竟疏於注意，致
    未警戒車前狀況，採取適當有效之安全措施，且未暫停讓幹線道車先行，因而肇
    事，自有過失。且被告未盡其注意義務肇事，致原告受有上開傷害，兩者間顯有
    相當因果關係，其有過失，應堪認定。刑事部分，被告亦經判處罪刑確定在案，
    業據本院依職權調閱本院八十九年度交上易字第二二四號刑事卷宗查明屬實。
五、按故意或過失，不法侵害他人之權利者，負損害賠償責任；不法侵害他人之身體
    、健康者，被害人雖非財產上之損害，亦得請求賠償相當之金額，民法第一百八
    十四條第一項前段、第一百九十五條第一項分別定有明文。本件既已認定被告不
    法侵害原告之身體，則原告請求被告賠償因而所受之損害，洵有理由。原告之請
    求，分別審酌如下：
  (一)醫藥費四千三百四十六元部分：原告提出屏東市林連風醫院醫療費用收據及診斷
    證明書為證（見本院卷第七五、七六頁）。依原告所受傷害及收據載明治療費別
    ，自屬治療上之必要費用，惟全民健康保險之被保險人，因汽車交通事故，經全
    民健康保險提供醫療給付者，全民健康保險之保險人自得向強制汽車責任保險之
    保險人代位請求該項給付。而依強制汽車保險法第三十條規定，於該範圍內，加
    害人或強制汽車責任保險之被保險人之損害賠償責任即因而解免，全民健康保險
    被保險人對於加害人之損害賠償請求權亦因而喪失（最高法院八十八年台上字第
    三五三號判決意旨參照）。復依林連風醫院函覆本院，原告就健保部分自行負擔
    部分合計為四百元（見本審卷第七七頁）。是本院認為原告請求賠償在四百元範
    圍內為適當，應予准許。逾此金額之請求，為無理由。
  (二)精神慰藉金二十九萬五千六百五十四元部分：查原告為大專畢業、國中美術老師
    退休、領有退休金，被告為專科畢業，從事外勞仲介服務，每月收入平均二萬六
    千至二萬八千元等情，為兩造所自承。本院斟酌原告所受之傷害輕微，及兩造上
    開身份、地位、經濟能力等情狀，認為原告請求賠償在一萬元範圍內為適當，應
    予准許。逾此金額之請求，為無理由。
  (三)綜上所述，原告上開請求合計為一萬零四百元。
六、從而，原告基於侵權行為之法律關係，請求被告賠償一萬零四百元，及自起訴狀
    繕本送達翌日即八十九年十二月七日起算之法定遲延利息部分，洵屬正當，應予
    准許。逾此部分之請求，為無理由，應予駁回。原告雖聲請假執行，惟其勝訴部
    分，因被告上訴之利益未逾一百萬元，經本院判決後，不得上訴而告確定，無宣
    告假執行之必要；原告敗訴部分，其假執行之聲請即無所附麗，應併予駁回。
七、據上論結：本件原告之訴，為一部有理由，一部無理由，依民事訴訟法第七十九
    條但書，判決如主文。
中      華      民      國    九十      年      八      月    三十      日
                                      臺灣高等法院高雄分院民事第二庭
~B1審判長法官  高金枝
~B2法      官  簡色嬌
~B3法      官  陳真真
右為正本係照原本作成。
不得上訴。
中      華      民      國    九十      年      九      月      三      日
~B法院書記官  鄭靜芳
                                                                Ａ


司法院資訊處製作；財團法人民間司法改革基金會備份。
